【裁判字號】    99,訴更(一),2
【裁判日期】    990608
【裁判案由】    毒品危害防制條例
【裁判全文】
臺灣臺北地方法院刑事判決           99年度訴更(一)字第2號
公  訴  人  臺灣士林地方法院檢察署檢察官
被      告  甲○○
選任辯護人  馬中琍律師
上列被告因違反毒品危害防制條例案件，經臺灣士林地方法院檢
察署檢察官追加起訴（臺灣士林地方法院檢察署98年度偵字第36
57號），經本院以98年度訴字第743 號判決公訴不受理後，臺灣
臺北地方法院檢察署檢察官提起上訴，嗣經臺灣高等法院以98年
度上訴字第4851號判決撤銷原判決，發回本院，茲本院判決如下
：
    主  文
甲○○無罪。
    理  由
一、公訴意旨略以：被告甲○○（綽號「蕭蕭」）與王壽昌（綽
    號「小剛」，另案經本院以98年度訴字第510 號案件審理中
    ）係男女朋友，2 人自民國97年9 月下旬起，在臺北市○○
    區○○路155 號11樓之1 同居，明知MDMA（俗稱「搖頭丸」
    ）及愷他命（俗稱「K 他命」）分別係毒品危害防制條例第
    2 條第2 項第2 、3 款所列管之第2 、3 級毒品，依法不得
    販賣，竟基於共同販賣第2 級毒品MDMA及第3 級毒品愷他命
    之犯意聯絡，遇附表所示之人，向被告表示欲購買第2 級毒
    品MDMA或第3 級毒品愷他命時，被告即使用門號0000000000
    、0000000000號之行動電話與王壽昌使用之門號0000000000
    號行動電話聯絡，依王壽昌之指示，於附表所示之時間，分
    別將MDMA及愷他命，以附表所示之價格，販售予附表所示之
    人，再由王壽昌囑專人送達買方。嗣於97年10月29日凌晨1
    時許，在上址住處，為警查獲，始悉上情。因認被告涉犯毒
    品危害防制條例第4 條第2 項之販賣第2 級毒品罪嫌及同條
    第3 項之販賣第3 級毒品罪嫌等語。
二、按犯罪事實應依證據認定之，無證據不得認定其犯罪事實。
    又不能證明被告犯罪者，應諭知無罪之判決，刑事訴訟法第
    154 條第2 項、第301 條第1 項，分別定有明文。再按事實
    之認定，應憑證據，如未能發現相當證據，或證據不足以證
    明，自不能以推測或擬制之方法，為裁判基礎；且認定不利
    於被告之事實須依積極證據，苟積極證據不足為不利於被告
    事實之認定時，即應為有利於被告之認定；另認定犯罪事實
    所憑之證據，雖不以直接證據為限，間接證據亦包括在內，
    然無論直接證據或間接證據，其為訴訟上之證明，須於通常
    一般之人均不致有所懷疑，而得確信其為真實之程度者，始
    得據之為有罪之認定，倘其證明尚未達到此一程度，而有合
    理之懷疑存在，無從使事實審法院得有罪之確信時，即應由
    法院為諭知被告無罪之判決（最高法院40年臺上字第86號、
    76年臺上字第4986號判例意旨參照）。又按被告或共犯之自
    白，不得作為有罪判決之唯一證據，仍應調查其他必要之證
    據，以察其是否與事實相符，刑事訴訟法第156 條亦定有明
    文。
三、本件公訴人認被告涉犯毒品危害防制條例第4 條第2 項之販
    賣第2 級毒品罪嫌及同條第3 項之販賣第3 級毒品罪嫌，無
    非以被告之自白；證人王壽昌於警詢時所為之證言；通訊監
    察紀錄表及其譯文等，資為論據。
四、訊據被告於本院審理時堅決否認有何販賣第2 級毒品MDMA及
    第3 級毒品愷他命之犯行，並辯稱：警詢筆錄中關於「魚兒
    」及「阿仁」向「小剛」購買毒品部分均不實在，因為「小
    剛」都說不賣。至於「小耗」部分也不實在，伊只記得當天
    有帶「小耗」的女友上來，至於她上來做什麼伊不清楚，當
    初伊只是幫朋友問，但事實上他們有無交易成功，伊不知道
    等語。其選任辯護人之辯護意旨略以：
（一）就追加起訴書附表編號一、編號二所指之被告犯行部分：
      被告固於97年9 月27日、同年10月29日之警詢筆錄中，分
      別表示伊有幫「魚兒」及「阿仁」向「小剛」購買15顆搖
      頭丸及10顆搖頭丸試用云云，惟依本案通訊監察譯文中顯
      示，「小剛」均未同意出售，顯見並無毒品交易之事實。
      至被告於上開警詢筆錄中表示：「小剛」叫「小佑」及「
      胖胖」去送貨，有交易成功云云，完全是被告推測之詞，
      認為有代「魚兒」及「阿仁」詢問，其任務已完成，即表
      示交易成功。但事實上，該2 次交易經「小剛」拒絕後，
      「小剛」便分別介紹「小佑」及「胖胖」，被告就把「小
      佑」的電話給「魚兒」，把「胖胖」的電話給「阿仁」，
      至於渠等有無互為聯絡或交易，已乏證據可資證明，本案
      既無任何交易事實，自難認被告有追加起訴書所指稱之販
      賣第2級毒品2 次之犯行。
（二）就追加起訴書附表編號三所指之被告犯行部分：
      上開97年10月29日之警詢筆錄中，被告雖向警方表示：伊
      有幫「小剛」下樓帶毒品買主（小耗女友）上樓，並與「
      小剛」在客廳交易愷他命5 公克，小耗女友給「小剛」1,
      750 元云云，惟此部分事實已據「小剛」否認，且依被告
      事後回想，已記不清當天有無帶小耗女友上來成都路住處
      ，警詢時是因一時慌張才做肯定回答，退步言之，縱當天
      「小剛」有叫被告去帶小耗女友上樓，被告也僅係單純帶
      路，根本談不上犯罪。至於被告所稱有看到「小剛」跟小
      耗女友交易云云，完全是被告於警詢時一時慌張，胡亂拼
      湊之詞，「小剛」究竟拿何物給小耗女友，被告僅憑目測
      ，焉能得知？何況該1,750 元到底是買賣價金或其他給付
      ，被告未經查證，又怎能了解？而究竟是小耗或小耗女友
      要拿東西，被告又語焉不詳，故被告推測有買賣毒品一事
      ，顯然是被告個人推測之詞，縱然確有毒品交易情事，亦
      與被告無關，自難認被告有追加起訴書所指稱之販賣第2
      級毒品之犯行。
五、經查：
（一）證據能力方面：
   1、按通訊保障及監察法第5 條規定，有事實足認被告或犯罪
      嫌疑人有該條第1 項所列各款罪嫌之一，並危害國家安全
      或社會秩序情節重大，而有相當理由可信其通訊內容與本
      案有關，且不能或難以其他方法蒐集或調查證據者，得發
      通訊監察書；通訊監察書，偵查中由檢察官依司法警察機
      關聲請或依職權聲請該管法院核發，審判中由法官依職權
      核發。故核發通訊監察書實施通訊監察者，必須合於通訊
      保障及監察法第5 條第1 項所規定之要件，始得為之；此
      不惟於核發通訊監察書時，必須有事實足認被告或犯罪嫌
      疑人有該條第一項所列各款罪嫌之一，且必須所監察之通
      訊內容與該案即該被告或犯罪嫌疑人所犯該罪嫌有關，方
      為遵循該條規定程序所取得之證據（最高法院95年度臺上
      字第6903號判決意旨參照）。經查，下列針對門號000000
      0000號所為之通訊監察，業經臺灣臺中地方法院檢察署檢
      察官依法向臺灣臺中地方法院聲請，嗣經臺灣臺中地方法
      院法官審查前揭法定要件後，始於97年9 月11日核發監察
      期間為97年9 月12日下午16時起至97年10月9 日下午16時
      止之通訊監察書之事實，有卷附臺灣臺中地方法院97聲監
      續字第000429號通訊監察書1 份在卷可稽（見本院99年度
      訴更（一）字第2 號卷第139 頁至第141 頁），進而遵循
      前揭法定程序所取得之證據，應有證據能力無訛。
   2、再按被告以外之人於審判外之陳述，雖不符刑事訴訟法第
      159 條之規定，而經當事人於審判程序同意作為證據，法
      院審酌該言詞陳述或書面陳述作成時之情況，認為適當者
      ，亦得為證據；當事人、代理人或辯護人於法院調查證據
      時，知有該項不得為證據之情形，而未於言詞辯論終結前
      聲明異議者，視為有前項之同意，同法第159 條之5 定有
      明文。查本案下列證據中屬於傳聞證據部分，公訴人、被
      告及其辯護人在本院審理時均未爭執其證據能力，復經本
      院審酌認無違法或不當之情況，揆諸前開規定，應認有證
      據能力，合先敘明。
（二）雖被告曾於警詢時陳稱：「97年9 月27日我幫我朋友魚兒
      向小剛買15顆搖頭丸，小剛叫小佑去送貨，地點在三重市
      之藏愛MOTEL ，有交易成功」等語（見臺灣臺中地方法院
      檢察署98年度偵字第3149號卷，下稱臺中偵卷第8 頁至第
      9 頁），但嗣在臺灣臺中地方法院檢察署檢察官訊問時即
      改陳稱：「我是使用0000000000的手機，我有跟小剛0000
      000000的電話。9 月27日早上7 點55分的通話內容是在說
      我朋友魚兒要15顆搖頭丸，我問小剛後，小剛說他沒有，
      後來小佑打電話給我，我把小佑的電話告訴魚兒，魚兒後
      來有買到15顆搖頭丸，一顆是400 元，小佑送到三重市藏
      愛汽車旅館，因為魚兒在那裡開轟趴」等語（見臺中偵卷
      第33頁至第34頁），另被告在臺灣士林地方法院檢察署檢
      察官訊問時再陳稱：「97年9 月27日魚兒先打電話問我，
      我問王壽昌，王壽昌說沒有，王壽昌就介紹小佑，我就把
      小佑的電話給魚兒」等語（見臺灣士林地方法院檢察署98
      年度偵字第3657號，下稱士林偵卷第7 頁），是將被告自
      身前後3 次所為之供詞對照以觀，可發覺就王壽昌是否確
      有出售MDMA（搖頭丸）及被告是否有與「小佑」聯絡與如
      何聯絡等重要事項，均有所歧異，是被告上開自白是否與
      事實相符，即屬有疑。再參酌卷附進行通訊監察所得結果
      之譯文，可知於97年9 月27日王壽昌（即小剛）持用0000
      000000號行動電話與被告所持用0000000000號電話間之通
      話內容略以：被告稱「我朋友要調15件你那邊有什麼」、
      王壽昌稱「我怎麼會有那種東西，你在幹嗎，電話中講什
      麼？」；被告稱「我怎麼知道... 」、王壽昌稱「不賣」
      ；被告稱「你要不要去坐飛機？」、王壽昌稱「坐飛機？
      那是什麼？」；被告稱「你聽不懂喔？就我剛剛打給你說
      要你跟小佑拿東西啊！？」、王壽昌稱「嗯」；被告稱「
      對啊，你要不要去？」、王壽昌稱「不要，你要跟誰？」
      ；被告稱「我要跟我同事啊，威尼斯這邊的」、王壽昌稱
      「你等一下回來好不好」；被告稱「我等一下就回去了啦
      」、王壽昌稱「好，掰掰」等語（見臺中偵卷第11頁），
      則由上開通話內容，能查知雖被告於97年10月6 日曾有就
      其朋友欲購買MDMA( 搖頭丸）之事詢問王壽昌，但王壽昌
      當時在電話中已明確回絕，表明不願出售之事實，是上開
      進行通訊監察後所得之結果並未能證明被告確實有與王壽
      昌共同販售第2 級毒品MDMA乙節。從而，雖被告曾於警詢
      中自白如附表編號一所示之犯行，但嗣於檢察官分別為前
      揭兩次詢問時，被告之供述復發生歧異，已如前述，加上
      前開通訊監察所得出之結果亦未能據以認定被告確有為上
      開販售第2 級毒品MDMA之犯行，故綜合上開之證據，實未
      能證明被告涉犯如附表編號一所示之販賣第2 級毒品犯行
      。
（三）雖被告曾於警詢時陳稱：「97年10月6 日當天我幫阿仁向
      小剛買搖頭丸100 件，小剛叫我跟對方報價說如果對方一
      次買100 顆，每顆小剛進貨單價250 元，但因阿仁嫌太貴
      ，先買10顆試用看看，如果不錯再多買一點，所以每顆賣
      他350 元。後來小剛叫胖胖送搖頭丸過去臺北市○○街跟
      吉林路交叉路口給阿仁，有交易成功」（見臺中偵卷第9
      頁），及在臺灣臺中地方法院檢察署檢察官訊問時陳稱：
      「10月初我有幫我朋友阿仁跟小剛問買搖頭丸的事，阿仁
      買10顆，一顆是300 元或350 元，小剛叫胖胖去送貨」（
      見臺中偵卷第33頁）、「10月6 日的通話電話內容就是說
      我說幫阿仁調搖頭的事，本來阿仁要100 顆，後來只有買
      10顆。26、27是指如果買100 顆，一顆就算260 或270 元
      ，因為小剛只剩2 顆，剩下的8 顆給小杰他們，所以小剛
      才會在電話中叫小杰打給我，這次小杰是叫胖胖送到吉林
      路和錦州街口給阿仁，這次交易有成功」（見臺中偵卷第
      34頁）；另在臺灣士林地方法院檢察署檢察官訊問時陳稱
      ：「97年10月6 日阿仁打電話問我有沒有，我問王壽昌，
      王壽昌說剩下8 顆都給弟弟了，王壽昌就介紹胖胖，我就
      把胖胖的電話給阿仁」（見士林偵卷第7 頁），是亦將被
      告自身前後3 次所為之供詞對照以觀，可發覺其就王壽昌
      所欲出售搖頭丸之價格及究係王壽昌自行賣出或僅介紹「
      小杰」而已或何人叫「胖胖」送貨等與案情相關重要事項
      ，均已有所歧異，是被告此部分之自白，是否屬實，顯有
      疑問。再參酌卷附進行通訊監察後所得結果之譯文，可知
      97年10月6 日王壽昌（即小剛）持用0000000000號行動電
      話與被告所持用0000000000號電話間之通話內容略以：被
      告稱「紅雀那邊要拿100 顆你要算多少」、王壽昌稱「電
      話中幹嘛講這個」；被告稱「你用另一支打給我」、王壽
      昌稱「我待會打給你，我現在在處理事情！你問他說價錢
      多少可以接受」、被告稱「嗯」；王壽昌稱「我是拿25看
      你怎麼喊」、被告稱「嗯」；王壽昌稱「那些東西不好！
      不好穿」、被告稱「喔」；王壽昌稱「還有你算那個價格
      我會倒啦！那些東西我從國外拿回來的，很貴耶！」、被
      告稱「他說26可以接受」；王壽昌稱「但是我沒辦法接受
      ...27 吧」、被告稱「我問看看」；被告稱「他說如果打
      槍的話要退貨啦」、王壽昌稱「那你跟他說如果這樣的話
      一件三百啦！我給我弟都賣五六百！何必賣他，我的東西
      怎麼說都比他的公雞好啦」、被告稱「我跟他說一下」；
      被告稱「我朋友說先跟你拿10，如果東西好的話，他就會
      跟你千顆千顆的進」、王壽昌稱「那你跟他說35，而且我
      現在這邊進口的沒那麼多！」；被告稱「你那邊剩多少」
      、王壽昌稱「家裡剩下兩份！剩下的8 都給我弟他們了」
      、被告稱「喔」；王壽昌稱「我有叫小傑打給你嘛」、被
      告稱「有」；王壽昌稱「那你打給他跟他拿」、被告稱「
      嗯」等語（見臺中偵卷第13頁至第14頁），則由上開對話
      內容，僅能知悉被告曾於97年10月6 日向王壽昌詢問向其
      購買搖頭丸之價格，但是並未洽談成功，價格部分未達成
      合意，且對方所欲購買之數量，王壽昌亦無法供應等情，
      是由上開通訊監察譯文，亦未能證明被告確實有如表編號
      二所示與王壽昌共同販售第2 級毒品MDMA之事實。從而，
      如前所述，雖被告曾於警詢中自白如附表編號二所示之犯
      行，但嗣於檢察官詢問時，被告所為之供述亦前後不一，
      加上前揭進行通訊監察後所得之結果亦未能據以認定被告
      確有為上開犯行，故綜合上開之證據，實未能證明被告涉
      犯如附表編號二所示之販賣第2 級毒品犯行。
（四）又由卷附之監聽譯文詳細以觀，可知97年10月9 日王壽昌
      （即小剛）持用0000000000號行動電話與小浩（即小耗）
      所持用0000000000號電話間之通話內容略以：小浩稱「有
      下半場嗎？」、王壽昌稱「有」；小浩稱「我女朋友要跟
      你拿」、王壽昌稱「好啊」；小浩稱「我過去找你」、王
      壽昌稱「好」；王壽昌稱「小浩是你要過來嗎」、小浩稱
      「她要過去」；王壽昌稱「她？」、小浩稱「嗯！」；王
      壽昌稱「先跟你講一下！這是哥的東西」、小浩稱「好」
      等語（見臺中偵卷第14頁），又可知97年10月9 日王壽昌
      （即小剛）持用0000000000號行動電話與小浩女友所持用
      0000000000號電話間之通話內容略以：小浩女友稱「我到
      了」、王壽昌稱「你知道怎麼上來嗎」；小浩女友稱「我
      忘了」、王壽昌稱「好啦」等語（見臺中偵卷第14頁），
      復於97年10月9 日被告持用0000000000號行動電話與小浩
      女友所持用0000000000號電話間之通話內容略以：被告稱
      「你在哪」、小浩女友稱「小學門口」；被告稱「你在那
      有什麼招牌？」、小浩女友稱「美美，麥當勞」；被告稱
      「你往前走！有沒有看到什們招牌」、小浩女友稱「自助
      餐」；被告稱「我看到你了」、小浩女友稱「嗯」等語（
      見臺中偵卷第14頁），則由上開通話內容，僅能知悉被告
      當日曾聽從王壽昌之指示，接引「小耗（浩）」之女友前
      往伊與王壽昌之住處等情而已，是上開進行通訊監察後所
      得之結果，顯未能證明被告確實有如附表編號三所示與王
      壽昌共同販售第3 級毒品愷他命之事實。至雖被告於警詢
      時曾陳稱：「97年10月9 日當天我當天幫王壽昌下樓帶小
      浩（即小耗）女友上樓，當天小浩的女朋友跟小剛在客廳
      交易K 他命5 公克。當時我也在現場親眼目睹，小浩的女
      友給小剛1,750 元買5 公克K 他命」（見臺中偵卷第9 頁
      ），及在臺灣臺中地方法院檢察署檢察官訊問時陳稱：「
      我在10月9 日早上小剛叫我下去帶小耗的女朋友上來成都
      路住處，我不知道小剛叫我做什麼事，是我後來看到小剛
      把5 克K 他命拿出來，我才知道小剛是要賣K 他命給小耗
      ，有看到小耗的女友給小剛1,750 元，並拿走K 他命」等
      語（見臺中偵卷第34頁），但上開被告就販售第3 級毒品
      愷他命過程所為之自白，顯與前開進行通訊監察後所得結
      果之內容並不相符，且無其他證據足證被告所為之上開自
      白與事實相符，是依據前揭刑事訴訟法第156 條之規定，
      被告此部分之自白並不得作為被告有罪之唯一證據。從而
      ，綜合上開之證據，實未能證明被告涉犯如附表編號三所
      示之販賣第3 級毒品愷他命犯行。
（五）此外，由證人王壽昌於警詢時所為之陳述以觀（見南投縣
      政府警察局南投分局刑案偵查卷宗，下稱南投警卷第30頁
      至第35頁），亦僅能得知被告與證人王壽昌同居，被告想
      用搖頭丸時就自己拿來用。證人王壽昌曾持用門號為0000
      000000號、0000000000號之行動電話等情，但均未能用以
      證明被告確曾與證人王壽昌分別共同犯如附表一至三所示
      之犯行。
六、綜上所述，本件公訴人所舉證據均尚不足以證明被告確有如
    附表所示之違反毒品危害防制條例第4 條第2 項之販賣第2
    級毒品及同條第3 項之販賣第3 級毒品之犯行。此外，本院
    復查無其他積極證據足資證明被告有公訴人所指販賣第2 級
    毒品或第3 級毒品之犯行，不能證明被告犯罪，揆諸前揭法
    律規定及判例意旨說明，自應諭知被告無罪之判決。
七、據上論斷，依刑事訴訟法第301 條第1 項，判決如主文。
本案經檢察官楊婉鈺到庭執行職務。
中    華    民    國    99    年    6    月     8     日
                  刑事第十七庭審判長法  官  劉煌基
                                    法  官  賴淑美
                                    法  官  葉力旗
本件正本證明與原本無異。
檢察官如不服本判決，應於判決送達後十日內，向本院提出上訴
狀（應抄附繕本）。
                                    書記官  林碧華
中    華    民    國    99    年    6    月     8     日
附表：
 ┌──┬──────┬──────┬──────┬────┬──────┐
 │編號│   買受人   │  販賣日期  │ 販賣毒品   │販賣數量│販賣價格（新│
 │    │            │            │            │        │臺幣）      │
 ├──┼──────┼──────┼──────┼────┼──────┤
 │ 一 │綽號「魚兒」│97年9月27日 │第2級毒品MD │15顆    │每顆400元   │
 │    │（姓名年籍不│            │MA          │        │            │
 │    │詳）        │            │            │        │            │
 ├──┼──────┼──────┼──────┼────┼──────┤
 │ 二 │綽號「阿仁」│97年10月6日 │第2級毒品MD │10顆    │每顆300元至 │
 │    │（姓名年籍不│            │MA          │        │400元不等。 │
 │    │詳）        │            │            │        │            │
 ├──┼──────┼──────┼──────┼────┼──────┤
 │ 三 │綽號「小耗」│97年10月9日 │第3 級毒品愷│不詳    │共1,750元   │
 │    │者之女友（姓│            │他命        │        │            │
 │    │名年籍不詳）│            │            │        │            │
 └──┴──────┴──────┴──────┴────┴──────┘

司法院資訊處製作；財團法人民間司法改革基金會備份。
